臺北高等行政法院判決
                                      99年度訴字第2144號
                                    100年2月24日辯論終結
原      告　周文良
訴訟代理人　張旭業律師
複代理  人  楊珮君律師
被      告　財政部
代　表　人　李述德（部長）住同上
訴訟代理人  楊文濱
　　　　　　吳品慧
上列當事人間限制出境事件，原告不服行政院中華民國99年9 月
20日院臺訴字第0990102908號訴願決定，提起行政訴訟，本院判
決如下：
    主  文
原告之訴駁回。
訴訟費用由原告負擔。
　　事實及理由
一、事實概要：原告為上蘋實業有限公司（下稱上蘋公司）負責
    人，該公司滯欠已確定98年度營業稅（含滯納金、滯納利息
    ）及罰鍰合計新臺幣（下同）11,007,989元，被告所屬臺灣
    省北區國稅局（下稱北區國稅局）乃依稅捐稽徵法第24條第
    3 項規定，報由被告以民國（下同）99年6 月14日台財稅字
    第0990084738號函（下稱原處分）請內政部入出國及移民署
    （下稱移民署）限制原告出境，並以同號函知原告。原告不
    服，提起訴願，經決定駁回，遂提起本件行政訴訟。
二、原告起訴主張下列各情，並聲明原處分及訴願決定均撤銷：
  (一)本件欠繳稅款之事實，乃因原告與地下錢莊間發生財務糾紛
    ，於98年4 月16日遭地下錢莊派來訴外人張健祥將上蘋公司
    98年3 、4 月之購入銷項發票2 本（字軌EU00000000-EU000
    00000 及EU00000000-EU00000000 ）強行帶走，上述被強行
    帶走之發票中，有20筆銷項發票，上載銷售額116,387,654
    元，應納稅額5,819,383 元（字軌自EU00000000至EU000000
    00），並非上蘋公司開立予琪實業有限公司（下稱琪公
    司），因琪公司為原告配偶鄭淑蓮擔任負責人，與上蘋公
    司上班地點相同，故地下錢莊所派訴外人張健祥於當日將
    琪公司發票一併取走，再以上蘋公司名義開立20筆發票予
    琪公司，再由琪公司名義開立發票予無實際交易之公司，
    即：1.京眾實業有限公司（法定代理人：羅精忠、統一編號
    ：00000000、發票金額：30,245,835元）。2.康旗實業股份
    有限公司（法定代理人：林金春、統一編號：00000000、發
    票金額：19,779, 464 元）。3.幀宏股份有限公司（法定代
    理人：林豐泰、統一編號：00000000、發票金額：32,137,8
    66元）。4.良佳興實業有限公司（法定代理人：郭國良、統
    一編號：00000000、發票金額：32,594,346元）。
  (二)原告及配偶因公司周轉不靈，無力償還上述被強行帶走之支
    票，被地下錢莊威脅，為個人安全，原告決定於98年4 月21
    日出境至中國大陸迴避，公司員工因懼怕地下錢莊人員，不
    敢進入公司，而任由張健祥及其他地下錢莊人員將公司所有
    的鑰匙、98年3-4 月發票及會計資料、營利事業登記證、公
    司貨品全被強行帶離公司。然琪公司於98年5 月14日網路
    申報銷售額1,470,170 元，稅額73,509元（開立發票號碼EU
    00000000-EU00000000 ）計10張（作廢3 張，實際開立7 張
    ），另98年7 月24日國稅局通知98年5-6 月#401表錯誤，需
    修正留抵稅額，始發現銷售額已被變更為116,227,681 元，
    稅額5,811,382 元，虛增銷售額114,757,511 元（開立發票
    號碼EU00000000-EU00000000 ）及虛增進項金額116,387,65
    4 元，稅額5,819,383 元，而琪公司與京眾、康旗、幀宏
    、良佳興等4 家公司無實際交易（上蘋公司及琪公司常態
    性開立發票予百貨公司）。
  (三)上開遭盜開發票之犯罪事實，經原告向臺灣板橋地方法院檢
    察署（下稱板橋地檢署）提出告訴，已分由98年度偵字第30
    275 號重利及99年度偵字第3643號稅捐稽徵法案件偵辦，業
    已開庭多次。又北區國稅局對上蘋公司大量開立發票予多間
    公司，故以原告為上蘋公司負責人，以原告有填製不實會計
    憑證及幫助他人逃漏稅捐之犯意，明知上蘋公司與其所開立
    發票之公司等營業人並無銷貨之事實，連續虛偽開立不實統
    一發票與上開營業人，涉嫌違反稅捐稽徵法等罪嫌，函送板
    橋地檢署偵辦，嗣經檢察官偵查結果，認上蘋公司所開立之
    發票，確係可能遭他人不法盜用後，再以上蘋公司名義開立
    ，以99年度偵字第3643號不起訴處分書對原告處分不起訴。
    由原告向板橋地檢署提出告訴及上開檢察官不起訴處分書證
    據可知，原告確實無開立發票予京眾、康旗、幀宏、良佳興
    等4 家公司，該4 家公司之發票為不法盜用自上蘋公司，其
    等與上蘋公司無實際交易收入，故無欠繳稅款情事等語。
三、被告則以下列各情置辯，並聲明駁回原告之訴：
　(一)本件上蘋公司滯欠已確定之98年度營業稅本稅暨罰鍰合計11
    ,007,989元（含滯納金及滯納利息），各該稅款逾滯納期未
    繳納，且未依法提起行政救濟而告確定，該公司查無財產可
    供稅捐保全，而原告為該公司負責人，被告乃依稅捐稽徵法
    第24條第3 項規定，對任負責人之原告限制出境，此有繳款
    書及掛號郵件回執、限制出境案件戶籍資料及欠稅情形表、
    財產歸屬資料清單等資料附案可稽。又上蘋公司應納稅捐尚
    未繳清，亦不符合稅捐稽徵法第24條第7 項各款解除限制出
    境相關規定，被告限制原告出境處分，依法並無不合。
  (二)原告雖主張所欠繳稅款，係遭他人盜開發票予其他公司，其
    已獲板橋地檢署不起訴處分，足認上蘋公司發票可能遭他人
    所盜用盜開，但原告並未提行政救濟。又原告涉嫌違反商業
    會計法第71條第1 款之商業負責人製作不實會計憑證，及稅
  　捐稽徵法第43條第1 項幫助他人逃漏稅移送板橋地檢署，檢
    察官以尚難證明原告確有利用上蘋公司名義開立不實統一發
    票，幫助琪公司逃漏營業稅捐，認其罪嫌不足，依行政訴
    訟法第252 條第10款，為不起訴處分，但該處分非屬本件限
    制出境審酌範圍，原告主張於法無據等語。
四、本件如事實概要欄所述事實，除後列爭點外，為兩造所不爭
    執，且有原處分、行政院99年9 月20日院臺訴字第09901029
    08號訴願決定書附於原處分卷可憑；原告並提出其已向檢察
    官告訴發票遭他人盜開案件之板橋地檢署99年度偵字第6775
    號、98年度偵字第30275 號偵查傳票，及板橋地檢署99年度
    偵字第3643號不起訴處分書等（見原證3-4 ），以證明其已
    追究盜開發票與自己未有幫助他人逃漏稅捐等罪嫌。故本件
    應審酌之爭點：被告以原告為上蘋公司負責人，該公司滯欠
　　已確定之98年度營業稅及罰鍰等11,007,989元，被告作成原
    處分限制原告出境，是否適法?
  (一)按稅捐稽徵法第24條第3 項前段規定：「在中華民國境內居
    住之個人或在中華民國境內之營利事業，其已確定之應納稅
    捐逾法定繳納期限尚未繳納完畢，所欠繳稅款及已確定之罰
    鍰單計或合計，個人在新臺幣1 百萬元以上，營利事業在新
    臺幣2 百萬元以上者；其在行政救濟程序終結前，個人在新
    臺幣1 百50萬元以上，營利事業在新臺幣3 百萬元以上，得
    由財政部函請內政部入出國及移民署限制其出境；其為營利
    事業者，得限制其負責人出境。」、第49條前段規定：「滯
    納金、利息、滯報金、怠報金、短估金及罰鍰等，除本法另
    有規定者外，準用本法有關稅捐之規定。」。
　(二)上蘋公司滯欠已確定之98年度營利事業所得稅（含滯納金及
    滯納利息）及罰鍰合計11,007,989元，其欠繳稅額已達限制
    欠稅營利事業負責人出境之標準，且該公司無財產可供禁止
    處分以保全稅捐，有營業稅核定稅額繳款書、送達證書、台
    北縣稅捐稽徵處處分書、違章案件罰鍰繳款書、郵件收件回
    執、限制出境案件戶籍資料及欠稅情形表、欠稅明細資料查
　　詢、欠稅總歸戶查詢情形表、財產歸屬資料清單附於原處分
    卷（第11-21 頁）可稽，上蘋公司欠繳稅額罰鍰已達限制欠
    稅營利事業負責人出境之標準，應可認定。原告既為上蘋公
    司負責人，被告限制原告出境，揆諸首揭說明，於法並無不
    合。
  (三)次按「納稅義務人或其負責人經限制出境後，具有下列各款
    情形之一，財政部應函請內政部入出國及移民署解除其出境
    限制：一限制出境已逾前項所定期間者。二已繳清全部欠稅
    及罰鍰，或向稅捐稽徵機關提供欠稅及罰鍰之相當擔保者。
    三經行政救濟及處罰程序終結，確定之欠稅及罰鍰合計金額
    未滿第三項所定之標準者。四欠稅之公司組織已依法解散清
　　算，且無賸餘財產可資抵繳欠稅及罰鍰者。五欠稅人就其所
　　欠稅款已依破產法規定之和解或破產程序分配完結者。」，
    稅捐稽徵法第24條第7 項著有規定。又按「行政處分作成後
    ，未經撤銷、廢止，或未因其他事由而失效者，其效力繼續
    存在」，行政程序法第110 條第3 項定有明文。是故本件原
    告除於符合上開稅捐稽徵法第24條第7 項規定情形，由被告
    解除其出境限制外，原限制出境處分未經撤銷前，其效力繼
    續存在。
  (四)原告固於本件提出檢察官偵查傳票及幫助他人逃漏稅捐不起
    訴處分書為證，主張其不受限制出境處分云云；然原告提出
    偵查傳票，僅證明其向檢察官告訴，該案件尚在偵查中，而
    不起訴處分書所載事實及證據，亦僅說明原告委託會計事務
    所代理申報營業稅，上蘋公司、琪公司非虛設公司，於98
    年3 、4 月間尚有營業，難認原告幫助他人逃漏稅捐，並認
    有可能遭他人不法盜用發票等情，此項事實應另依循營業稅
    爭議程序提起行政救濟，非本件審酌事項，亦不符合上開稅
    捐稽徵法第24條第7 項被告解除限制出境之規定，是於被告
    對原告限制出境處分未經撤銷或使其失效之前，其效力繼續
    存在。原告之主張，並不可採。
五、綜上所述，原告主張均無理由，被告依稅捐稽徵法第24條第
    3 項規定，以原處分限制原告出境，於法並無違誤，訴願決
    定遞予維持，亦無不合。從而原告聲請撤銷訴願決定及原處
    分，為無理由，應予駁回。
六、據上論結，本件原告之訴為無理由，依行政訴訟法第98條第
    1 項前段，判決如主文。
中　　華　　民　　國　　100 　年　　3 　　月　　10　　日
　　　　　　　　　　臺北高等行政法院第五庭
                          　　審判長法  官　黃清光
                             　　　 法  官　洪遠亮
                            　 　　 法  官　李維心
上為正本係照原本作成。
如不服本判決，應於送達後20日內，向本院提出上訴狀並表明上
訴理由，如於本判決宣示後送達前提起上訴者，應於判決送達後
20日內補提上訴理由書（須按他造人數附繕本）。
中　　華　　民　　國　　100　 年　　3　　 月　　10　　日
             　　　　　　　   　　　書記官  何閣梅